臺灣高等法院臺中分院刑事裁定　　　　　100年度抗字第262號
抗　告　人　臺灣臺中地方法院檢察署檢察官
聲　請　人
即　被　告　薛立儒
上列抗告人因被告聲請具保停止羈押案件，不服臺灣臺中地方法
院中華民國100年2月24日所為裁定（99年度訴字第3727號）提起
抗告，本院裁定如下:
    主  文
抗告駁回。
    理  由
一、抗告人即臺灣臺中地方法院檢察署檢察官（下稱檢察官）抗
    告意旨略以：本案被告薛立儒所涉犯者，係刑法第330條第1
    項、第321條第1項第4款之結夥3人以上加重強盜罪嫌，乃7
    年以上有期徒刑。且本件同案被告林仕貴、陳哲宏所涉犯行
    仍在偵辦中，尚未起訴。而渠等均辯稱與告訴人邱永豪存在
    債務糾紛，而否認不法所有之意圖，自有事實足認有勾串證
    人或共犯之虞，從而，本件原羈押之原因並未消滅。又本件
    警方接獲告訴人報案後，於99年11月5日晚間前往臺中市○
    區○○路與忠明八街口查緝，雖出示證件欲盤查車內人員身
    份，竟遭被告薛立儒駕駛車牌號碼2638-TZ號自小客車衝撞
    ，嗣後才在臺中市○區○○路508號前將被告薛立儒攔下，
    並當場發現被告薛立儒持有甲基安非他命與海洛因各1 包，
    有警方職務報告1份在卷可稽，由是可見，被告薛立儒已有
    逃亡之高度可能。且重罪即常伴有逃亡、滅證之高度可能，
    係趨吉避凶、脫免刑責、不甘受罰之基本人性，倘一般正常
    之人，依其合法判斷，可認為該犯重罪嫌疑重大之人具有逃
    亡或滅證之相當或然率存在，即以該當「相當理由」之認定
    標準，不以達到充分可信或確定程度為必要，前揭最高法院
    98年度台抗字第759號裁定亦說明甚詳，足認被告確有重罪
    羈押之必要。再者，共同被告林仕貴、陳哲宏均在偵辦中，
    被告薛立儒自可能於交保後就犯案之各項細節與林仕貴、陳
    哲宏詳加討論而進行勾串，而有礙另案之偵辦。況本件裁定
    僅以新台幣6萬元即准被告薛立儒具保，亦無法對被告薛立
    儒產生足夠之心理壓力，更讓被告薛立儒有恃無恐而敢與其
    他共犯勾串，實有未恰。綜上，本件准予具保停止羈押之裁
    定有失允當，爰依刑事訴訟法第403條第1項、第407條提起
    抗告等語。
二、按羈押被告之目的，其本質上在確保訴訟程序得以順利進行
    、或為確保證據之存在與真實、或為確保嗣後刑之執行，而
    對被告所實施剝奪其人身自由之強制處分；羈押之被告，除
    有刑事訴訟法第114條各款所列情形之一，經具保聲請停止
    羈押不得駁回外，准許與否，屬事實審法院得依職權裁量之
    事項。次按關於羈押與否之審查，其目的僅在判斷有無實施
    羈押強制處分之必要，並非認定被告有無犯罪之實體審判程
    序，是關於羈押之要件，無須經嚴格證明，以經釋明得以自
    由證明為已足；至於被告是否成立犯罪，乃本案實體上應予
    判斷之問題。而所謂羈押之必要性，係由法院就具體個案，
    依職權衡酌是否有非予羈押顯難保全證據，或難以遂行訴訟
    程序者為其準據。被告縱屬犯罪嫌疑重大，且具有法定羈押
    原因，若依比例原則判斷，並無羈押之必要者，固應為停止
    羈押之裁定，或改以其他干預被告權利較為輕微之強制處分
    ；反之，被告仍需受拘束身體自由之不利益強制處分。亦即
    ，有無羈押之必要性，得否具保、責付、限制住居而停止羈
    押，應由事實審法院審酌被告各情，依相關規定審慎衡酌之
    。又以刑事訴訟法第101條第1項第2款之「有事實足認為有
    湮滅、偽造、變造證據或勾串共犯或證人之虞」事由為羈押
    被告之原因者，必以其所欲保全之證據或欲確保之訴訟程序
    及日後之刑罰執行，均係關於被告本人之犯罪者為限，如係
    為保全關於共犯或證人之他人犯罪之證據，或係他人訴訟程
    序或日後之刑罰執行者，自不宜以羈押該他人犯罪者以外之
    被告以為取證，否則於數人共同犯罪之情形，對於已到案並
    經起訴進行審判，卻因其他可能存在之共犯未到案或未承認
    犯罪，因偵審機關為蒐集他人犯罪之證據，而以可能串證之
    虞等理由予以羈押，則容有將他人未面對犯罪之不利益歸由
    已到案並經起訴進行審判者承受之失衡。
三、經查：
  (一)原審法院於100年2月24日經訊問被告薛立儒後，認本件被告
    薛立儒所涉犯罪，業經相關證人即被害人邱永豪、證人林仕
    貴、陳哲宏於原審法院審理中行交互詰問完畢，且被告薛立
    儒年僅19歲，均住家中與法定代理人同住，有固定之住居所
    ，亦無相當之資力，可供其逃亡，再參酌被告薛立儒前尚無
    犯罪之前科或逃亡之虞之情節，原審法院斟酌本件全案案情
    ，認被告薛立儒於提出相當之保證金並限制住居後，即足以
    確保日後審判之進行，而無繼續羈押之必要，爰准予被告薛
    立儒於提出新臺幣6萬元之保證金，並限制被告住居於臺中
    市○區○○街2段6之16巷81號2樓之1後，停止羈押等情，足
    見原審法院對被告為上開准予具保停止羈押裁定時，業已充
    分審酌羈押之要件、是否符合必要性原則及比例原則，此於
    原審於裁定內詳敘甚詳，本院經核於法尚無不合。
  (二)至抗告意旨指摘本件同案被告林仕貴、陳哲宏所涉犯行仍在
    偵辦中，尚未起訴，而渠等均辯稱與告訴人邱永豪存在債務
    糾紛，而否認不法所有之意圖，又共同被告林仕貴、陳哲宏
    均在偵辦中，被告自可能於交保後就犯案之各項細節與林仕
    貴、陳哲宏詳加討論而進行勾串，而有礙另案之偵辦云云。
    惟按以刑事訴訟法第101條第1項第2款之「有事實足認為有
    湮滅、偽造、變造證據或勾串共犯或證人之虞」事由為羈押
    被告之原因者，必以其所欲保全之證據或欲確保之訴訟程序
    及日後之刑罰執行，均係關於被告本人之犯罪者為限，如係
    為保全關於共犯或證人之他人犯罪之證據，或係他人訴訟程
    序或日後之刑罰執行者，自不宜以羈押該他人犯罪者以外之
    被告以為取證，否則於數人共同犯罪之情形，對於已到案並
    經起訴進行審判，卻因其他可能存在之共犯未到案或未承認
    犯罪，因偵審機關為蒐集他人犯罪之證據，而以可能串證之
    虞等理由予以羈押，則容有將他人未面對犯罪之不利益歸由
    已到案並經起訴進行審判者承受之失衡。另該款所謂有勾串
    證人之虞，其所謂事實，係指有串證之虞之事實，並非串證
    之事實，應就案件進行情形及所舉證人與被告之關係與因素
    加以觀察，而定其是否有串證之虞。再者，證人等人將來進
    行交互詰問時所為證述內容，是否供述一致或翻異前詞，乃
    屬證據證明力之證據評價問題，況且證人之陳述倘有前後矛
    盾之情形者，法院本應就各相關陳述之主、客觀條件，及其
    他一切證據資料相互勾稽調查，據以判明何部分內容與事實
    相符，是以非謂供述有陳述不一之情事時，即遽認證人與被
    告仍有勾串之虞。是以本件被告薛立儒雖係涉犯加重強盜罪
    嫌，然被害人邱永豪、共犯證人林仕貴、陳哲宏等人俱於原
    審中就被告所涉之犯罪事實接受交互詰問完畢，即尚難認被
    告薛立儒本人與其他共犯間仍有何勾串之虞，且被告薛立儒
    於日後對於其他同案被告林仕貴、陳哲宏所涉犯行之供述是
    否一致，法院自得就此等證據為評價，並無礙檢察官另案對
    共犯林仕貴、陳哲宏等人之偵辦，況為保全共犯林仕貴、陳
    哲宏等人犯罪嫌疑之偵查蒐證，應從保全身為該被告身分之
    林仕貴、陳哲宏身上著手，而非羈押身為他人之被告薛立儒
    身上著手，故檢察官上開指摘，並無理由。
  (三)又抗告意旨陳稱本件警方接獲告訴人報案後，於99年11月5
    日晚間前往臺中市○區○○路與忠明八街口查緝，雖出示證
    件欲盤查車內人員身分，竟遭被告薛立儒駕駛車牌號碼2638
    -TZ號自小客車衝撞，嗣後才在臺中市○區○○路508號前將
    被告薛立儒攔下，並當場發現被告持有甲基安非他命與海洛
    因各1包，有警方職務報告1份在卷可稽，由是可見，被告已
    有逃亡之高度可能云云。然羈押之目的係在保全被告，其手
    段係將被告拘禁於特定處所以拘束其行動自由，此種方式係
    強制處分中對人身自由最大之限制，故於有罪判決確定前，
    以此方式保全被告用以保障審判、執行之進行，即應以之為
    最後之手段，若有與羈押同等有效但干預權利較為輕微之其
    他手段時，需選擇該其他手段，亦即必須符合比例原則、必
    要性原則。是原審既認被告年僅19歲，均住家中與法定代理
    人同住，有固定之住居所，亦無相當之資力，可供其逃亡，
    遂以裁定限制被告住居，以達成保全證據或有利遂行訴訟程
    序，是以既有限制住居之手段足以保全被告，自當無羈押之
    必要；況被告薛立儒被查獲時，既經起獲持有毒品，則被告
    薛立儒是否因持有毒品之故而畏懼查緝抑或因涉犯強盜案而
    畏懼查緝，亦非無疑，是否即得直接認被告薛立儒有逃亡之
    高度可能，容待斟酌，故檢察官以被告薛立儒曾躲避警方查
    緝為由，據此而欲使用羈押方式以保全被告薛立儒，容有不
    符比例原則及必要性原則，自不足為採。
  (四)再抗告意旨指原審裁定僅以新台幣6萬元即准被告薛立儒具
    保，亦無法對被告產生足夠之心理壓力，更讓被告薛立儒有
    恃無恐而敢與其他共犯勾串云云。惟查，法院於許可停止羈
    押時，所指定之保證金額是否相當，應由法院斟酌案內一切
    情節，自由衡定，並非以罪名輕重為保證金額多寡之標準，
    有最高法院32年抗字第69號著有判例可資參照。而刑事訴訟
    法第111條第1項固規定許可停止羈押之聲請，應命提出保證
    書，並指定相當之保證金額，惟司法實務審酌具保金額之多
    寡，並無一定之公式或計算方式，實務上均係參酌被告之身
    分、地位、經濟能力，所造成法益侵害之大小，被告之惡性
    、犯罪後逃亡可能性，被告犯罪所得金額，所造成之損失金
    額，檢察官求罰金刑之金額等因素，由法院依自由心證決定
    之，況要求被告提出保證金之目的，在於確保日後刑事司法
    程序之完成，亦即被告到庭接受審判及執行。是以本院審閱
    卷內資料，被告年僅19歲，高中肄業，目前無業，且均住家
    中與法定代理人同住，有固定之住居所，亦無相當之資力，
    可供其逃亡，原審以此情認命被告提出新台幣6萬元保證金
    後停止羈押，並限制被告住居，已足以保全被告薛立儒到庭
    接受審判及執行等情，經核於防止被告逃亡已有相當之約束
    力，於法亦無違誤；況命具保之保證金額多寡，與被告事後
    是否會有恃無恐與其他共犯串證，其間並無絕對因果關係，
    不具合理之關聯性。
  (四)綜上，檢察官指摘原裁定不當，並無理由，應予駁回。
四、據上論斷，應依刑事訴訟法第412條，裁定如主文。
中    華    民    國    100    年    3    月    21    日
            刑事第五庭  審判長法  官  趙  春  碧
                              法  官  林  宜  民
                              法  官  賴  恭  利
上列正本證明與原本無異。
不得再抗告。
                              書記官  林  育  萱
中    華    民    國    100    年    3    月    21    日